Inventaris van het archief van de Dienst der Hydrografie en Taakvoorgangers, 1812-1981
Nationaal Archief, Den Haag
Archief Hydrografie
Hydrografie
1812-1981
D23918
21.40 meter; 151 inventarisnummers.
Normale geschreven en gedrukte teksten.
Nationaal Archief, Den Haag
Dienst Hydrografie
Het archief bevat journalen van schepen c.q. opnemingsvaartuigen; brievenboeken (met indexen), hoekmeet-en bakenregisters; triangulatieregisters; lodingsboekjes; peilschaalboekjes e.d. Er zijn ook enkele meteorologische journalen daterend van vlak voor en na de Tweede Wereldoorlog en getijdebeschrijvingen voor de eerste helft van de 20e eeuw. De meerderheid van het materiaal betreft werkzaamheden in de Indonesische archipel, maar er zijn ook stukken over de Nederlandse kustwateren en Suriname. Verder is er informatie over de organisatie zelf waaronder jaarverslagen, maar ook lezingen voor de krijgsschool, foto's van de werkzaamheden, experimenten met luchtfotografie, zeevaartkundige tafels en onderwerpen als locatie van scheepswrakken.
Archiefvorming
Geschiedenis van de archiefvormer
Hoofdstuk 1. INLEIDING
In de 18e eeuw werd van overheidswege, een begin gemaakt met de wetenschappelijke planning van hydrografisch onderzoek.
Een tweetal perioden kunnen worden onderscheiden. De eerste periode (1787-1874) wordt gekenmerkt door een pogen van de overheid om het hydrografisch onderzoek te systematiseren. Een begin hiertoe werd gemaakt met de door de Staten van Holland in 1787 ingestelde "Commissie tot de Zaaken, het bepalen der lengte op zee en de verbetering der zeekaarten betreffende" (Commissie 1787).
De tweede periode (1874-1980) wordt gekenmerkt door institutionalisering en internationalisering van hydrografisch onderzoek, te beginnen in 1874 met de oprichting van de Dienst der Hydrografie, ressorterend onder de 5e afdeling van het Ministerie van Marine. Beide perioden zullen in het navolgende de revue passeren.
Hoofdstuk 2. Periode 1787-1874
In 1787 werd op last van de Staten van Holland de "Commissie tot de Zaaken, het bepalen der lengte op zee en de verbetering der zeekaarten betreffende" ingesteld (Commissie van 1787).
De commissie bestond uit leden van de Admiraliteitskamer van Amsterdam en wetenschappers op het terrein van de natuurkunde en de astronomie.
Het hydrografisch onderzoek richtte zich op een drietal gebieden, die voor de Nederlandse scheepvaart van groot belang waren: de Nederlandse Kustwateren en estuaria, de zeegebieden en kustwateren binnen de Oostindische Archipel en de Westindische wateren.
A. Nederlandse kustwateren en estuaria
Pas na de totstandkoming van het Koninkrijk Nederland (1815) werd gestart met het systematisch onderzoek van Nederlandse kustwateren en estuaria. Van 1815-1825 werden de estuaria van de provincie Zeeland onderzocht en in kaart gebracht (Hydrografische kaart van het Brouwershavensche Zeegat, Roompot en Oosterschelde). In 1831 en later in 1834 werden de wateren rondom Vlieland, Terschelling en Ameland in kaart gebracht. In 1840 volgde Texel en vier jaar later het Haringvliet, Krammer, Volkerak en het Hollands Diep.
Na beëindiging van een uitgebreid tiangulatie-onderzoek van het Zuiderzeegebied (1844-1845) waren de belangrijkste wateren in kaart gebracht.
Triangulatie: methode van opmeting, waarbij het te onderzoeken gebied wordt onderverdeeld in driehoeken. Van de eerste driehoek wordt slechts één zijde gemeten; verder neemt men de hoeken op en berekent met die gegevens de grootte van het gebied.
In 1846 werd de naam van de "Commissie van 1787" veranderd in "Commissie tot het examineren der zee-officieren, adelborsten en stuurlieden, tevens belast met het opzicht over de uitgave van een zeemans-almanak, der zeevaartkundige berichten en zeekaarten".
Het voorzitterschap van de commissie werd toevertrouwd aan professor C. van Heijningen. De commissie werd in september 1850 ontbonden.
In 1855 werd in Nederland kapitein A. van Rhijn speciaal belast met de funktie van "Hydrograaf der Nederlandse Zeegaten", een titel die later via "Chef der Hydrografie der Nederlandse Zeegaten" tot de thans nog gebruikte "Chef der Hydrografie" zou leiden.
In 1860 werd in Batavia (Nederlands-Indië) bij het departement van Marine aldaar het "Bureau Hydrografie" opgericht. Dit Bureau werd ruim tien jaar later in 1874 naar Nederland overgebracht om na samenvoeging met de Nederlandse tak als 5e Afdeling van het toenmalig departement van Marine te worden geformeerd.
B. Oostindische Archipel
Betrouwbare zeekaarten van de Indische Archipel waren, gelet op het economisch belang van Indië voor Nederland, onontbeerlijk.
De "Verenigde Oost-Indische Compagnie" (VOC) was reeds doordrongen van dit feit. Sedert haar oprichting (1602) had de VOC een permanente kartograaf in dienst, belast met de vervaardiging van zeekaarten en het toezicht op het nautisch Instrumentarium van de VOC-handelsvloot.
In de tweede helft van de 18e eeuw werden vrijwel geen hydrografische onderzoeken verricht in de Indische Archipel. Voor de kennis van de zee en de kustlijnen was men aangewezen op de gids (maritieme atlas) De Nieuwe Groote Ligtende Zee-Fakkel (1753) van Van Keulen. De "Commissie van 1787" werd belast met de herziening van de oude Indische zeekaarten. Voortgang in de werkzaamheden van de commissie stagneerde vanwege een gebrek aan financiën.
In 1811 vielen de Nederlandse Oostindische bezittingen in Engelse handen. Tijdens het Engelse interimbestuur werd, op initiatief van de Engelse gouverneur Thomas Stamford Raffles, het hydrografisch onderzoek voortgezet.
Het was vooral de Engelse hydrograaf en kartograaf James Horsburgh, die de basis legde voor systematisch hydrografisch onderzoek. Horsburgh's aanpak was gebaseerd op een nauwkeurige inventarisatie van bestaande gegevens (boeken, kaarten, oude scheepsjournalen e. d.). Zijn compilatie Directions for sailing to and from the East Indies, China, New-Holland, Cape of Good Hope and interjacent ports, compiled chiefly from orginal journals etc. werd in 1841 in het nederlands vertaald.
Na beëindiging van het Engels bestuur (1816) werd het werk van Horsburgh gebruikt als grondslag voor de organisatie van hydrografisch onderzoek.
In 1821 werd door de toenmalige gouverneur-generaal Van der Capellen de "Commissie tot verbetering der Indische zeekaarten" ingesteld.
Gebrek aan financiële middelen noopte tot het staken van de werkzaamheden van de commissie. De commissie werd in 1834 ontbonden.
Vanaf de tweede helft van de 19e eeuw waren Nederlandse opnemingsvaartuigen permanent operationeel in de Indische wateren, totdat de oorlog met Japan in 1942 een einde maakte aan de werkzaamheden.
C. Westindische wateren
De Nederlandse bijdrage aan het hydrografisch onderzoek van de Westindische gebieden was beperkt. De geringe economische betekenis die West-Indië voor Nederland had, speelde ongetwijfeld een rol.
Hydrografisch onderzoek geschiedde veelal door marineschepen, die de westindische territoria bezochten en/of door vlooteenheden, die aldaar gestationeerd waren.
De overgeleverde gegevens en rapporten van die tijd betreffen vooral Suriname. Dit is wellicht te verklaren uit het feit dat de wateren van Suriname, als gevolg van de bodemstructuur, meer aan verandering onderhevig zijn dan de wateren van de Beneden-en Bovenwindse eilanden.
Hoofdstuk 3. Periode 1874-1974
Zoals reeds vermeld werd het "Bureau Hydrografie" te Batavia in 1874 overgebracht naar Nederland en als vijfde afdeling Dienst der Hydrografie ondergebracht bij het ministerie van Marine onder leiding van kapitein lultenant-ter-zee A.R. Blommendal.
In 1875 werd de Oostindische afdeling van de Dienst der Hydrografie opnieuw overgeplaatst naar Batavia onder leiding van H. A. de Smit van den Broecke.
In 1884 rezen problemen over het vraagstuk van geheimhouding van bepaalde hydrografische gegevens en de mogelijke instelling van een afzonderlijk geheim militair hydrografisch bureau. Het voorstel van de minister van Marine over deze kwestie stuitte op grote bezwaren van de Chef der Hydrografie. In 1887 werd een compromis bereikt. Een besluit van de minister (resolutie van 15 november 1887, nr. 48) voorzag in de mogelijkheid om bepaalde hydrografische gegevens met het oogmerk op militair belang af te schermen.
Tijdens de eeuwwisseling werden de eerste tekenen van internationale samenwerking zichtbaar, die uitmondden in het Internationale Maritieme Congres te St. Petersburg in 1908. Op het congres werd door de deelnemende landen, waaronder Nederland, aangedrongen op internationale standaardisering van scheepvaartregels en symbolen. De eerste Wereldoorlog zette vooralsnog een streep door de internationale samenwerking.
In 1919 werd op initiatief van Engeland een hydrografische conferentie georganiseerd. Een voorstel van de Franse afvaardiging om een internationaal bureau op te richten werd aangenomen. Op 1 september 1919 werd het "Internationaal Hydrografisch Bureau" opgericht onder leiding van de Engelse vice-admiraal Parry.
Zie doosnunners 18-19, 37-38
Het bureau kreeg als standplaats Monaco.
Tijdens de jaren '20 vonden belangrijke onderzoeken plaats. Op initiatief van het "Koninklijk Nederlands Aardrijkskundig genootschap" en de "Maatschappij ter bevordering van het Natuurkundig Onderzoek der Nederlandse Koloniën" werden de voorbereidingen getroffen voor een expeditie ten behoeve van oceanografisch onderzoek (de zgn. Snelliusexpeditie). Een commissie van deskundigen, onder voorzitterschap van D. Fock, was belast met de organisatie van de expeditie.
De expeditie vond plaats in het oostelijk deel van Nederlands-Indië in de periode 1929-1930 en stond onder leiding van F. Pinke.
Zie doos 39 (nr. 173): Snellius expeditie, draad-echo-lodingen + bestek, beschouwingen door F. Pinke.
Tijdens de crisisjaren waren nauwelijks financiële fondsen beschikbaar voor hydrografisch onderzoek. Nederland werd bovendien uitgesloten van het "Internationaal Hydrografisch Bureau".
Het lidmaatschap werd vastgesteld op basis van het brutoregistertonnage van de handelsvloot van de afzonderlijke lidstaten. Nederland vóldeed niet langer aan de gestelde eisen.
De Tweede Wereldoorlog vormde een dieptepunt voor de Dienst der Hydrografie. De Duitse bezettingsautoriteiten namen de aanwezige opnemingsvaartuigen in Nederland in beslag. In Nederlands-Indië verloor Nederland alle schepen ten gevolge van Japanse militaire akties.
Zie doos 47 (nr. 186): Hydrografie tijdens WO II; kranten en tijdschriften voor en na WO II
In 1943 werd Th. K. Baron van Asbeck door de Nederlandse regering te Londen benoemd tot voorlopig Hydrograaf. Tot zijn taken behoorden: het reorganiseren van de Dienst der Hydrografie en het treffen van voorbereidingen ten behoeve van hydrografisch onderzoek na de bevrijding.
In 1947 nam Nederland deel aan de 5e Internationale Conferentie, hetgeen leidde tot de hertoetreding van Nederland tot het "Internationaal Hydrografisch Bureau".
Na de onafhankelijkheid van Indonesië in 1949 werden de accenten van hydrografisch onderzoek in de Indische wateren langzaam verlegd naar Nederlands Nieuw-Guinea, ofschoon niet alle contacten met Indonesië werden verbroken.
Zie doos 41 (nr. 175): Overeenkomst met Indonesië, 1950-1952; handelswijze bij beëindiging overeenkomst, 1958.
Na de overdracht van Nederlands Nieuw-Guinea aan Indonesië (1962) kwam definitief een einde aan het hydrografisch onderzoek in de Indische Archipel.
In 1961 werd op initiatief van ir. W. Langeraar, Chef der Hydrografie, de "North Sea Hydrographic Commission" ingesteld door de hydrografische diensten van aan de Noordzee grenzende landen. Het doel van de commissie was de samenwerking met betrekking tot het hydrografisch onderzoek op de noordzee te bevorderen.
In de jaren '60 en. '70 nam het oceanografisch onderzoek een belangrijke plaats in. Door stopzetting van het hydrografisch onderzoek in de Indische Archipel in 1962 kwamen geldelijke fondsen en tijd beschikbaar voor oceanografisch, militair en civiel, onderzoek.
Zie doos 43 en 44 jaarverslagen en stafvergaderingsverslagen van de Dienst der Hydrografie; doos 47 met de Hr. Ms. Snellius op NAVADO III
Organisatieschema van de Dienst der Hydrografie uit hun jaarverslag van 1977, doos 44:
Geschiedenis van het archiefbeheer
Het archief van de Dienst der Hydrografie werd op 2 maart 1987 door het ministerie van Defensie overgedragen aan het Algemeen Rijksarchief. De omvang van het archief bedraagt 20, 25 meter.
Overbrenging van een overheidsarchief
De verwerving van het archief
Het archief is krachtens bepalingen van de Archiefwet overgebracht.
Inhoud en structuur van het archief
2.12
Inhoud
Het kaartenarchief van de Dienst der Hydrografie (het nederlandsoostindisch-, en het westindisch bestand) werd overgedragen aan de afdeling Kaarten en Tekeningen van het Algemeen Rijksarchief.
Bij het schrijven van deze inleiding (1987) was een plaatsingslijst van het kaartenbestand nog niet beschikbaar. Te zijner tijd zijn de kaarten raadpleegbaar op de studiezaal van de afdeling Kaarten en Tekeningen.
De ontsluiting van het kaartenmateriaal is problematisch. Voor nadere inlichtingen bij 4.HYDRO, wendde men zich specifiek tot dhr. Ron Guleij.
Ordening van het archief
Doos 1-50 bevat technische bescheiden van opnemingswerk in Nederland, Nederlands Nieuw-Guinea, Suriname en de Antillen, het correspondentiearchief (brievenboeken, verspreide correspondentie en indices) alsmede stukken betreffende internationale samenwerking, historische overzichten en documentatie.
Doos 51-150 bevat in hoofdzaak technische bescheiden betreffende het opnemingswerk (triangulatie, loding en peilwaarnemingen) aan boord van opnemingsvaartuigen in de wateren van de Indische Archipel in de periode 1839-1965.
Aanwijzingen voor de gebruiker
Openbaarheidsbeperkingen
Volledig openbaar.
Materiële beperkingen
Aanvraaginstructie
Openbare archiefstukken kunnen online worden aangevraagd en gereserveerd. U kunt dit ook via de terminals in de studiezaal van het Nationaal Archief doen. Om te kunnen reserveren dient u de volgende stappen te volgen:
U maakt een profiel aan op www.gahetna.nl, en logt vervolgens in
Via de archiefinventaris (alleen de beschrijvingen met rode nummers) selecteert u het gewenste archiefstuk door op de knop 'Reserveren' te klikken
In het volgende scherm geeft u aan op welke dag u het archiefstuk wilt inzien
Indien u zich bevindt in de studiezaal en een tafelnummer heeft ontvangen kunt u dit nummer vermelden. Als u geen tafelnummer heeft kunt u tafelnummer 777 laten staan
Vervolgens bevestigt u uw reservering door deze te versturen.
Verwant materiaal
Beschikbaarheid van kopieën
Lijst van afkortingen
BAZ
Bericht aan zeevarenden
CARTAUT
Cartografische automatisering
CHYD
Chef Hydrografische Dienst
CICAR
Cooperative Investigation of the Caribbean and Adjacent Regions
GEPHYD
Getijprogramma hydrografie
HYDROCOM
Contactblad Hydrografisch Bureau
IHB
Internationaal Hydrografisch Bureau (zie ook IHO)
IHC
Internationale Hydrografische Conferentie
IHO
Internationale Hydrografische Organisatie (nieuwe organisatorische opzet van het IHB in 1967; het IHB werd uitvoerend en administratief orgaan van het IHO)
KLTZ
Kapitein luitenant-ter-zee
LTZ
Luitenant-ter-zee
NAVADO
North Atlantic Vidal and Dalrymple Oceanography
NON
Nautisch overleg Noordzee
SBN
Schout-bij-nacht
Beschrijving van de series en archiefbestanddelen
- Doos 1., 1
  Oud nummer: 1 t/m 3
  - Triangulatie der zuidelijke punten door Blommendal., Deel I, II, III
- Doos 2., 2
  Oud nummer: 4 t/m 7
  - Berekening van lengte en breedte der zuidelijke punten, 1898
  - Triangulatie der noordelijke punten, 1864-1880, Deel I, II
- Doos 3., 3
  Oud nummer: 8 t/m 12
  - Breedte en lengte der noordelijke punten.
  - Triangulatie van het zeegat van Texel. van Rhijn, 1838 en 1851
  - Triangulatie en becijfering van L: en Br: van punten van het zeegat van Texel.
  - Berekening der ligging van enige krayenhoff punten uit de definitieve driehoeken- P.J. Buyskens.
  - Journaal no. 4 van de Texel stroom, binnen en buiten reede van Den Helder en zeegaten, 1812
- Doos 4., 4
  Oud nummer: 13 t/m 17
  - Metingen, berekeningen en peilingen van de samenstelling van de kaart der zeegaten van Goeree en Maas. KLTZ Rijk, 1821
  - Generaal rapport betreffende de uitvoering van de Hydr. Kaart der zeegaten en meren der Schelde. KLTZ Rijk, 1822-1824
  - Register van waarn. en ber. van de samenstelling van de kaart van Brouwershavense zeegat en mond Oosterschelde. LTZ 1 Keuchenius, 1825
  - Register van waarn. en ber. van de kaart van Vlieland, Terschelling, Ameland en de vaarwaters naar Harlingen en zuiderzee tot de middelgronden. KLTZ Keuchenius, 1828
  - Verslag van de samenstelling van de hydr. kaart van de zeegaten van Vlieland-Terschelling en Ameland. KLTZ Keuchenius, 1828-1830
- Doos 5., 5
  Oud nummer: 18 t/m 21
  - Register van waarn. /Ber./ Lodingen van Friese zeegat, Groninger wad, Monden Eems. KLTZ Keuchenius, 1830-1831
  - Register der opnemingen en berekeningen van de kaart der Texelsche zeegaten. Ltz. 2 A. van Rhijn, 1838
  - Verslag der hydrografische opnemingen van de vaarwateren het haringvliet, Krammer, Volkerak en Hollandsdiep, 1842
  - Journaal gehouden aan boord van het landingsvaartuig. Rinkelaar, 1843-1857
- Doos 6., 6
  Oud nummer: 22 t/m 26
  - Journaal gehouden aan boord 's lands opnemingsvaartuig, 1869-1873
  - Brievenboek A. van Rhijn, 1829-1837
  - Brievenboek A. van Rhijn, 1838-1839
  - Brievenboek A. van Rhijn, 1845-1853
  - Brievenboek A. van Rhijn, 1853-1856
- Doos 7., 7
  Oud nummer: 27 t/m 31
  - Brievenboek A.R. Blommendal, 1856-1864
  - Brievenboek A.R. Blommendal, 1854-1855 (a.b. Soembing) 1864-1869
  - Brievenboek A.R. Blommendal, 1863-1869
  - Brievenboek A.R. Blommendal, 1869-1874
  - 's-Lands opnemingsvaartuig Buijskens-chronologisch verslag der werkzaamheden, 1891-1897
- Doos 8., 8
  Oud nummer: 32 t/m 38
  - Brievenboek no.1, 1875-1877
  - Brievenboek no.2, 1878-1879
  - Brievenboek no.3, 1879-1881
  - Brievenboek no.4, 1881-1884
  - Brievenboek no.5, 1884-1885
  - Brievenboek no.6, 1885-1887
  - Brievenboek no.7, 1887
- Doos 9., 9
  Oud nummer: 39 t/m 42
  - Brievenboek no.8, 1888-1890
  - Brievenboek no.9, 1891-1895
  - Brievenboek no.10, 1895-1897
  - Brievenboek no.11, 1897-1899
- Doos 10., 10
  Oud nummer: 43 t/m 45
  - Brievenboek no.12, 1899-1900
  - Brievenboek no.13, 1900-1901
  - Brievenboek Ind. bur. over de jaren 1894-1895 en afd. hydr. no.14, 1901-1903
- Doos 11., 11
  Oud nummer: 46 t/m 49
  - Brievenboek no.15, 1904-1905
  - Brievenboek no.16, 1905-1907
  - Brievenboek no.17, 1907-1908
  - Brievenboek no.18, 1908-1909
- Doos 12., 12
  Oud nummer: 50 t/m 53
  - Brievenboek no.19, 1909-1911
  - Brievenboek no.20, 1911-1912
  - Brievenboek no.21, 1912-1913
  - Brievenboek no.22, 1913
- Doos 13., 13
  Oud nummer: 54 t/m 60
  - Brievenboek no.23, 1914-1919
  - Chronologisch verslag der werkzaamheden Hydrograaf, 1921-1928
  - Eilerts de Haan-chronologisch verslag der werkzaamheden, 1921-1926
  - Eilerts de Haan-chronologisch verslag der werkzaamheden, 1928-1929
  - Eilerts de Haan-chronologisch verslag der werkzaamheden, 1930-1933
  - Eilerts de Haan / diversen.
  - Brievenboek Hydrograaf, 1907-1911
- Doos 14., 14
  Oud nummer: 61 t/m 68
  - Brievenboek Hydrograaf, 1918-1920
  - Brievenboek (uitgaande brieven), 1931-1934
  - Brievenboek Zeemeeuw, 1929-1930
  - Index brievenboeken, 1841-1895
  - Indexbrieven, 1931-1939 en 1946
  - Index verzonden brieven, 1940-1946
  - Register van ingekomen brieven, 1940-1946
  - Index brieven, 1914-1948
- Doos 15., 15
  Oud nummer: 69 t/m 83
  - Geldboeken over de jaren, 1900-1908 en 1910-1915
- Doos 16., 16
  Oud nummer: 84
  - Index, 1875-1899
- Doos 17., 17
  Oud nummer: 85
  - Index tot correspondentie, 1900-1903
- Doos 18., 18
  Oud nummer: 86
  - Brieven ontvangen van het I.H.B., 1923-1929
- Doos 19., 19
  Oud nummer: 87
  - Brieven ontvangen van het I.H.B., 1923-1929
- Doos 20., 20
  Oud nummer: 101 t/m 118
  - Hr. Ms. Borneo-Zuidkust Nieuw Guinea / overzicht + metingen, 1894
  - Hr. Ms. Banda-Aroe eil. Astr. observatie, 1893-1894
  - Hr. Ms. Banda-opneming Aroe eilanden, 1894
  - Hr. Ms. Borneo 1897-kaartering Str. Marianne
  - Hr. Ms. Koetei 1902-peilschaalwaarn. Merauke
  - Hr. Ms. Koetei-Loodingregister Amberauke rivier, 1903
  - Hr. Ms. Koetei-hoekmetingen / peilschaalwaarn. oostkust Halmaheira, 1907
  - Hr. Ms. Edi-hoekmeetregister-noordkust Nw. Guinea, 1909-1910
  - Hr. Ms. Edi-Register van Astr. bepaalde punten noordkust Nw. Guinea, 1809-1910
  - Hr. Ms. Van Doorn-hoekmetingregister-west Nw. Guinea, 1911-1912
  - Hr. Ms. van Gogh. Register van berekeningen, 1913
  - Hr. Ms. Sumbawa-Opneming Geelvinckbaai, 1917
  - Triangulatieregister-westkust Nw. Guinea Hr. Ms. Sumbawa, 1915
  - Hr. Ms. van Doorn-peilschaalboekje, 1920
  - Hoekmeetregister-Kisar en Letti eiland O-deel Indische arch., 1923
  - G.V. Eridanus-hoekmeetregister-Wetar en Roma, 1923
  - G.V. Eridanus-bakenregister-Wetar en Roma, 1923
  - G.V. Eridanus-triangulatieregister-Sermata eil., 1923
- Doos 21., 21
  Oud nummer: 119 t/m 125
  - Triangulatieregister Sermate eilanden. Eridanus, 1825
  - Gouv. opn. vrtg. Eridanus-triangulatieregister-Wetar, 1923
  - Gouv. opn. vrtg. Eridanus-triangulatieregister-Tenimbar eilanden, 1925
  - Gouv. opn. vrtg. Eridanus-triangulatieregister-Digoel rivier, 1927
  - Hr. Ms. van Doorn(?) - Hoekmeetregister-Nieuw Guinea en Halmaheira-Celebes, 1915-1920
  - Hr. Ms. van Doorn / van Gogh Hoekmeetregister Misool-N.Halmaheira-Morotai, 1921-1922
  - Hr. Ms. van Doorn / van Gogh-triangulatieregister-Halmareira-Ternate-Misool-Kofiau, 1920-1925
- Doos 22., 22
  Oud nummer: 126 t/m 131
  - Hr. Ms. van Gogh-beschrijving bakens-Halmaheira westkust, 1924-1925
  - Hr. Ms. van Gogh-Hoekmeetregister-Morotai / Halmaheira, 1924
  - Hr. Ms. Tydeman-Hoekmeetregister-N.nw.Guinea, 1920
  - Hr. Ms. Tydeman-triangulatieregister. noordkust Nw.Guinea (Vogelkop), 1921-1923
  - Hr. Ms. Tydeman / van Gogh-triangulatieregister-Ceram, 1923-1924
  - Hr. Ms. Tydeman hoekmeet & Bakenregister N-kust Nw.Guinea, 1924, 1926, 1928
- Doos 23., 23
  Oud nummer: 132 t/m 136
  - Hr. Ms. Tydeman Hoekmeet & Bakenregister Z. kust Seran en Ambon, 1924-1928
  - Hr. Ms. Tydeman-Bergenboek-Molukken, Nw.Guinea, 1926
  - Hr. Ms. Tydeman (?) Kai en Watoebela eil. triangulatieregister, 1927-1928
  - Hr. Ms. Tydeman triangulatieregister-Seram-Ambon, 1924-1928
  - Hr. Ms. Tydeman / Willebrord Snellies triangulatieregister N.kust Nw.Guinea, 1921-1933
- Doos 24., 24
  Oud nummer: 137 t/m 143
  - Hr. Ms. Tydeman / Willebrord Snellius. Hoekmeet & Bakenregister II. N.kust Nw.Guinea, Schouteneilanden, Mapia, 1931-1933
  - Hr. Ms. Snellius-Hoekmeet en bakenregister, 1952-1955
  - Scheepscijferboek Hr. Ms. Snellius, 1956
  - Hr. Ms. Snellius-triangulatieregister Noord Nw.Guinea, 1952-1954
  - Hr. Ms. Snellius / Luymes-pilaartjesregister, 1952-1957
  - Hr. Ms. Luymes-middenstand en reductieregister, 1955-1959
  - Hr. Ms. Luymes-scheepscijferboek, 1955-1956
- Doos 25., 25
  Oud nummer: 144 t/m 148
  - Hr. Ms. Snellius-kustlijnregister, 1957
  - Pilaartjes-(hydro) register zuid Nw.Guinea, 1956-1961
  - Hr. Ms. Snellius-hoekmeet en bakenregister, 1960-1961
  - Hr. Ms. Snellius-scheepscijferboek, 1960-1961
  - Hr. Ms. Snellius-triangulatieregister, 1960
- Doos 26., 26
  Oud nummer: 160
  - Triangulatie der noordelijke punten.
  - Blommendal, 1866. Buijskes, 1874
  - Historische aantekeningen m.b.t. de triangulatie.
  - Berekeningen v.d. plaats v.d. Lutine. KLTZ de Brauw, 1879
  - Triangulatie van de zuidelijke punten (zie ook register II).
  - Triangulatie der Zuiderzee, 1845-1846
- Doos 27., 27
  Oud nummer: 161
  - Triangulatie zuidelijke zeegaten, 1868-1875
  - Noordelijke punten, 1879-1881
- Doos 28., 28
  Oud nummer: 162
  - Geografische ligging van vaste punten, 1868
- Doos 29., 29
  Oud nummer: 163
  - Brieven m.b.t. opneming in de zeegaten, 1856-1872
- Doos 30., 30
  Oud nummer: 164
  - EEMS- Nederlands-Duitse overeenkomst lichtenlijnen en betonning, 1847-1888
- Doos 31., 31